臺灣彰化地方法院刑事判決　　　　九十四年度訴字第七七四號
公　訴　人　臺灣彰化地方法院檢察署檢察官
被　　　告　乙○○
指定辯護人　本院公設辯護人　丁○○
上列被告因強盜案件，經檢察官提起公訴（九十四年度偵字第二
九三一號），本院判決如下：
    主  文
乙○○連續意圖為自己不法之所有，攜帶兇器，以強暴、脅迫至
使不能抗拒，而取他人之物，處有期徒刑捌年。扣案如附表所示
之物均沒收之。
    事  實
一、乙○○前曾於民國七十九年間，因違反懲治盜匪條例等案件
    ，經最高法院判處無期徒刑，褫奪公權終身確定，入監後於
    民國九十二年二月二十一日經假釋付保護管束（上開保護管
    束期間至一百零二年二月二十日始行屆滿），詎仍不知警惕
    ，因缺款竟又另行基於強盜之為自己不法所有意圖之概括犯
    意，連續：(1)先於九十四年三月十七日下午五時許，在址設
    彰化縣埔心鄉○○村○○路一二三之一二五號「ＯＫ便利商
    店」內，因見店內除女性店員丙○捷一人之外，並無其他顧
    客在場，乃持所有人不明之黑色玩具手槍（起訴書誤載為水
    果刀）一支（無證據足認係具有殺傷力之列管槍枝，亦無證
    據足認係金屬等堅硬材質而客觀上可供為兇器使用之物），
    佯裝為真槍而比向店員丙○捷，並以上開黑色玩具手槍一枝
    指向櫃檯收銀機，示意並叫丙○捷打開收銀機，以上開方式
    ，至使丙○捷不能抗拒而打開上開收銀機後，伸手強取收銀
    機內之現款約新臺幣（下同）四千元得逞；(2)復於九十四年
    四月十一日下午五時三十五分許，騎乘車牌號碼ＨＢ二─九
    九五號機車前往址設彰化縣員林鎮○○里○○路一九二號「
    ＯＫ便利商店」內，並持其所有、客觀上可供為兇器使用之
    水果刀一支至櫃檯內，將女性店員甲○○推開，並喝令甲○
    ○蹲下，否則就要殺人等語，以上開強暴、脅迫之方法，至
    使甲○○不能抗拒後，伸手強取七星牌香菸六包（價值三百
    元）及收銀機內之現款二千六百七十五元，得手後旋即離去
    。嗣為警方依監視錄影帶循線於九十四年四月十一日下午七
    時五十分許，在乙○○位於彰化縣員林鎮○○里○○路○段
    二九九號住處查獲，並起出其所有、供強盜店員甲○○所用
    如附表編號一所示之水果刀一支、強盜所得之七星牌香菸四
    包（已由甲○○領回，另二包則於乙○○強盜得手後、逃逸
    時掉落在路上）、其作案時穿著之黑色外套、乳白色長褲各
    一件、白色運動鞋一雙，及其所有為前揭強盜犯行時為遮掩
    面容所用而穿戴之如附表編號二至四所示之黑色鴨舌帽、黑
    色安全帽各一頂、黑色口罩一個等物扣案。
二、案經彰化縣警察局員林分局報請臺灣彰化地方法院檢察署檢
    察官偵查起訴。
    理  由
一、訊據被告乙○○對於右揭事實，除否認其於事實欄(1)所示之
    時、地，係持玩具手槍一枝為強盜行為一情外，其餘則均坦
    承不諱，並就上開否認部分辯稱：伊為事實欄(1)所示之強盜
    行為時，係持扣案之水果刀一支犯案，並未持槍云云。惟查
    ：（一）證人即被害人丙○捷於警詢及本院審理時均一致明
    確證稱：其有親眼看見歹徒係持黑色手槍一語，且證人丙○
    捷於本院審理時更明確證稱：其有看到歹徒拿的是黑色手槍
    ，是手槍的型狀，而且有聽到拉手槍滑套的聲音，歹徒是在
    距離其很近的地方拿著前開黑色手槍在胸前比著等語。衡以
    手槍與水果刀二者之形狀炯然有別，與被告相距甚近之證人
    丙○捷應無可能看錯而有誤認之可能，是證人丙○捷上開證
    述堪認為真實而為可信。（二）又因被告否認其為事實欄(1)
    所示之強盜行為時有攜帶黑色手槍一枝，且前開黑色手槍一
    枝並未扣案，是並無證據足認上開槍枝係屬具殺傷力之列管
    槍枝，又一般黑色玩具手槍之材質除堅硬之金屬以外，亦不
    乏有塑膠材質者，於無上開黑色玩具手槍一枝係屬材質堅硬
    、客觀上可供為兇器使用之積極證據之情況下，依罪疑微輕
    之原則，自應認該黑色玩具手槍一枝非屬足供兇器使用之物
    。（三）再被告先、後二次分別以玩具槍佯裝為真槍及持水
    果刀一支，向女性店員丙○捷、甲○○為強暴、脅迫行為，
    客觀上確均足以至使被害人丙○捷、甲○○二人達於不能抗
    拒之程度；再被告自承因缺款始為上開二次之強盜行為，且
    強盜所得之現款均已花用完畢等語，足認被告主觀上確有為
    自己不法所有之強盜意圖甚明。（四）此外，復有證人即被
    害人甲○○、查獲員警陳泳全二人分別於警詢及本院另案審
    理時之證述、贓物認領保管單一紙、照片共計十八幀（含監
    視錄影帶翻拍照片、查獲及犯案地點現場等照片）在卷可稽
    ，並有被告所有、供強盜店員甲○○所用如附表編號一所示
    之水果刀一支、其作案時穿著之黑色外套、乳白色長褲各一
    件、白色運動鞋一雙，及其所有供為前開強盜行為時為遮掩
    面容所用而穿戴如附表編號二至四所示之黑色鴨舌帽、黑色
    安全帽各一頂、黑色口罩一個等物扣案可佐，本件事證明確
    ，被告前開犯行洵堪認定。
二、核被告所為如事實欄(1)所示之行為，係犯刑法第三百二十八
    條第一項之普通強盜罪，又被告所為如事實欄(2)所示之強盜
    犯行，有刑法第三百二十一條第一項第三款所定攜帶兇器之
    情形，係犯刑法第三百三十條第一項之攜帶兇器強盜罪。又
    被告犯如事實欄(1)所示之強盜行為時，係持用不具殺傷力、
    且非可供兇器使用之黑色玩具手槍一枝等情，已詳述如前，
    公訴人認被告上開強盜行為係持扣案之水果刀一支犯之，並
    認被告係犯刑法第三百三十條第一項之攜帶兇器強盜罪，均
    容有誤會，惟起訴之基本社會事實同一，本院自得變更法條
    加以裁判。再被告先、後二次之普通強盜犯行及攜帶兇器強
    盜犯行，時間緊接，犯罪基本構成要件相同，顯係基於概括
    之犯意反覆為之，為連續犯，應依連續犯之規定，從一較重
    之攜帶兇器強盜罪處斷，並加重其刑【按連續犯之各次行為
    ，有部分變更者，應視所從論以一罪之當次犯行有無變更，
    決定應否引用刑事訴訟法第三百條之規定。查本件因連續犯
    而從一較重之攜帶兇器強盜處斷之該次強盜犯行（即事實欄
    (2)所載之行為）並無變更法條裁判之情形，故於據上論斷欄
    即無庸引用刑事訴訟法第三百條之規定，併予敘明】。爰審
    酌被告之素行不佳、犯罪之動機、目的係為圖一己之私利、
    正值壯年，不思正當工作，賺取錢財，竟強盜他人財物之犯
    罪手段、強盜所得財物之價值、對社會治安、被害人之人身
    安全所生之損害及犯罪後之態度等一切情狀，量處如主文所
    示之刑，以示懲儆。
三、扣案如附表編號一至四所示之物，均屬被告所有、供犯本案
    所用之物一節，已據被告供明在卷，均應依刑法第三十八條
    第一項第二款之規定宣告沒收之。至扣案被告所有之黑色外
　　套、乳白色長褲各一件及白色運動鞋一雙，固為被告犯本案
    時所穿之物，惟其性質係屬被告平日穿用之衣鞋，難認係供
    強盜罪所用之物；又被告供以犯如事實欄(1)所示強盜行為時
    所用之黑色玩具手槍一枝，並未扣案，且無證據足認係被告
    所有之物或屬違禁物，核與沒收之要件不符，爰均不予宣告
    沒收之，附此敘明。
據上論斷，應依刑事訴訟法第二百九十九條第一項前段，刑法第
五十六條、第三百三十條第一項、第三十八條第一項第二款，判
決如主文。
本案經檢察官邱鼎文到庭執行職務
中　　華　　民　　國　九十四　年　　六　　月　　三十　日
                      臺灣彰化地方法院刑事第二庭
                          審判長法官  王　義　閔
                          法　　　官　廖　政　勝
                  　　    法  　　官  李　雅　俐
以上正本證明與原本無異。
如不服本判決，應於判決送達後十日內，向本院提出上訴狀（須
附繕本）。
告訴人或被害人對於判決如有不服具備理由請求檢察官上訴者，
其上訴期間之計算係以檢察官收受判決正本之日期為準。
中　　華　　民　　國　九十四　年　　七　　月　　三十　日
                  　　    法院書記官  陳　秀  娟
附錄論罪科刑法條：
刑法第三百二十八條第一項：
意圖為自己或第三人不法之所有，以強暴、脅迫、藥劑、催眠術
或他法，至使不能抗拒，而取他人之物或使其交付者，為強盜罪
，處五年以上有期徒刑。
刑法第三百三十條第一項：
犯強盜罪而有第三百二十一條第一項各款情形之一者，處七年以
上有期徒刑。
刑法第三百二十一條第一項第三款：
犯竊盜罪而有左列情形之一者，處六月以上五年以下有期徒刑：
三  攜帶兇器而犯之者。
附　　表：
一、水果刀一支。
二、黑色鴨舌帽一頂。
三、黑色安全帽一頂。
四、黑色口罩一個。
